臺灣高等法院刑事判決　　　　　　　　 100年度上訴字第12號
上　訴　人
即　被　告　林奕道
上列上訴人因毒品危害防制條例案件，不服臺灣基隆地方法院99
年度訴字第735 號，中華民國99年10月28日第一審判決（起訴案
號：臺灣基隆地方法院檢察署99年度毒偵字第1491號），提起上
訴，本院判決如下：
    主  文
上訴駁回。
    理  由
一、按提起第二審之上訴，其上訴書狀應敘述具體理由，為第二
    審上訴必備之程式。此觀民國96年7 月4 日修正公布刑事訴
    訟法第361 條第2 項之規定甚明。倘上訴理由之敘述未合乎
    具體之要求者，其上訴即屬同法第362 條前段所定「上訴不
    合法律上之程式」，第二審法院應依同法第367 條前段之規
    定，以判決駁回之。至其理由之具體與否，屬第二審法院審
    查範圍，不在第一審法院命補正之列，上訴書狀如已敘述理
    由，無論其具體與否，即無待其補提理由書或命補正之問題
    。此與上訴書狀全未敘述上訴理由者，第一審法院依刑事訴
    訟法第361 條第3 項之規定，應定期間先命補正之情形，尚
    屬有別。又第二審上訴之目的，既在於請求撤銷、變更原判
    決，則所謂「具體理由」，自應就原判決如何足以撤銷、如
    何應予變更之「事實上」或「法律上」之具體根據，本於確
    實之訴訟資料暨原因事實之所出，逐一敘述、記載，必已具
    體指出原判決事實認定之所憑有如何之錯誤（如原判決所採
    之證據如何不具證據能力，所為證明力之判斷如何違背經驗
    、論理法則等），法律之適用（尤其實體法）有如何之違誤
    ，形式上已足以動搖原判決使之成為不當或違法而得改判之
    事由；必要時並應提出有利於己之事證，期使第二審法院採
    納，俾為有利於上訴人之認定，始屬合法。上訴理由之敘述
    ，應先合乎具體之要求，始有所敘述可取與否之實體審理與
    判斷之問題。是上訴人之上訴書狀雖敘述上訴理由，但僅泛
    言原判決認定事實錯誤、違背法令、量刑失之過重或輕縱等
    情詞，而未依上揭意旨指出具體事由，或形式上雖已指出具
    體事由，然該等事由縱使屬實，亦不足以認為原判決有何不
    當或違法，或其所陳之事由，與訴訟資料所載不相適合，或
    所指摘原判決之「不當」或「違法」根本不存在者，均應認
    其實質上並未符合具體之要件，庶符節制濫行上訴之立法意
    旨。
二、本件原判決認定上訴人即被告林奕道於99年7 月15日上午8
    、9 時許，在宜蘭縣某地，以將第一級毒品海洛因加水置於
    針筒內注射於身體之方式，施用第一級毒品海洛因一次之犯
    行，論處被告施用第一級毒品罪，累犯，處有期徒刑七月等
    情，係以上開事實，業據被告於警詢、偵查及原審審理時坦
    承不諱，且其尿液經送驗結果，確呈嗎啡陽性反應，有基隆
    市警察局第一分局列管毒品人口尿液檢體採集送驗紀錄表、
    臺灣檢驗科技股份有限公司濫用藥物檢驗報告附卷可憑，而
    毒品施用後於尿液、血液中可檢出之最大時限，與施用劑量
    、施用頻率、施用方法、施用者飲水量多寡、個人體質、代
    謝情況、檢體收集時間點及所用檢測方法之靈敏度等因素有
    關，因個案而異，一般於尿液中可檢出之最大時限，海洛因
    為2 至4 天，此有行政院衛生署管制藥品管理局92年7 月23
    日管檢字第0920005609號函釋可稽，足徵被告上開具任意性
    之自白確與事實相符，堪可採信。已詳敘其憑以認定之證據
    及理由，並無違背證據法則。而原判決依其確認之事實而為
    法律之適用，亦無違誤，復敘明審酌被告之素行雖不佳，有
    本院前案紀錄表可參，然其教育程度不高，曾經觀察、勒戒
    、強制戒治及有期徒刑等處遇措施後，猶未能深切體認施用
    毒品對於自身健康之危害，足認其毒癮甚深，有施以相當時
    期監禁處遇之必要，惟其犯罪手段平和，犯後始終坦承犯行
    ，態度良好，及施用毒品係戕害其個人身心健康之行為，反
    社會性程度較低，對於他人亦未構成實害等一切情狀，量處
    有期徒刑七月，量刑亦稱允當。
三、上訴人即被告不服原審判決提起上訴，上訴理由略稱：其犯
    後確實有心悔悟，請從輕量刑云云。惟查，原判決已敘明被
    告曾於99年3 月2 日另犯施用第一級毒品犯行，經原審以99
    年度訴字第395 號案件受理，被告於該案審判程序中表示：
    伊有心改過，自99年3 月9 日起每日均有去醫院喝美沙冬等
    語，並提出衛生署基隆醫院於99年6 月18日開立之診斷證明
    書到院，經原審電詢及函詢衛生署基隆醫院關於被告服用美
    沙冬之頻率，查知被告自99年3 月9 日起至同年6 月23日止
    此段治療期間，僅於5 月21日、5 月23日、6 月4 日缺席（
    即缺席3 日），因此認定被告有悔過戒毒之意，依刑法第59
    條規定酌減其刑，於99年6 月30日就該案從輕判處被告有期
    徒刑5 月，並得易科罰金，此有原審99年度訴字第395 號刑
    事判決附於原審卷可參，被告於前案甫受判決後，旋於99年
    7 月15日再為本案施用海洛因之犯行，足見其戒毒之意志力
    薄弱，且並未珍惜原審於前案所給予之自新機會，是於本案
    中自無再適用刑法第59條給予得易科罰金刑度之餘地。綜上
    ，本件上訴，顯未依據卷內既有訴訟資料或提出新事證，指
    摘或表明第一審判決有何採證認事、用法或量刑等足以影響
    判決本旨之不當或違法，而構成應予撤銷之具體事由，揆諸
    上開法條規定及最高法院判決意旨，難認上訴合法，應予駁
    回。
據上論斷，應依刑事訴訟法第367 條前段、第372 條，判決如主
文。
中    華    民    國   100    年    1     月    18    日
                  刑事第一庭審判長法  官  葉騰瑞
                                  法  官  莊明彰
                                  法  官  彭政章
以上正本證明與原本無異。
如不服本判決，應於收受送達後10日內向本院提出上訴書狀，其
未敘述上訴之理由者並得於提起上訴後10日內向本院補提理由書
（均須按他造當事人之人數附繕本）「切勿逕送上級法院」。
                                  書記官  杜宜寧
中    華    民    國   100    年    1     月    19    日